臺灣臺中地方法院臺中簡易庭小額民事判決
111年度中小字第3173號
原      告  新安東京海上產物保險股份有限公司臺中分公司

法定代理人  王文龍  
訴訟代理人  張莉貞  
            洪銘遠  
被      告  詹忠憲  
訴訟代理人  廖鴻鉦  
上列當事人間請求侵權行為損害賠償（交通）事件，本院於民國
111年9月2日言詞辯論終結，判決如下︰
    主　　　文
原告之訴駁回。
訴訟費用（除減縮部分外）新臺幣1,000元由原告負擔。
    事實及理由
壹、程序方面：
一、按訴狀送達後，原告不得將原訴變更或追加他訴。但擴張或
    減縮應受判決事項之聲明者，不在此限，民事訴訟法第255
    條第1項第3款定有明文。本件原告起訴時原聲明：被告應給
    付原告新臺幣（下同）12萬4,966元，及自起訴狀繕本送達
    翌日起至清償日止，按週年利率百分之5計算之利息等語（
    見本院卷第19頁）；嗣於本院民國111年7月29日言詞辯論期
    日當庭變更訴之聲明為：被告應給付原告7萬4,946元，及自
    起訴狀繕本送達翌日起至清償日止，按週年利率百分之5計
    算之利息等語（見本院卷第154頁），核屬減縮應受判決事
    項之聲明，合於前開規定，應予准許。
二、次按簡易事件因訴之變更或一部撤回，致其訴之全部屬於民
    事訴訟法第436條之8第1項之範圍者，承辦法官應以裁定改
    用小額程序，並將該簡易事件報結後改分為小額事件，由原
    法官依小額程序繼續審理，同一地方法院適用簡易程序審理
    事件事務分配辦法第7條第3項定有明文。本件原告減縮應受
    判決事項之聲明後，其訴訟標的金額在10萬元以下，核屬民
    事訴訟法第436條之8第1項規定之範圍，本院已於111年7月2
    9日當庭諭知改依小額訴訟程序審理，合先敘明。
貳、實體方面：　　　　　
一、原告主張：被告於109年5月31日9時7分駕駛車牌號碼000-00
    號營業用全聯結車（下稱肇事車輛），行經臺中市○○區○道0
    號南向179公里500公尺處中線車道（下稱系爭故地點）時，
    因碾壓車道上掉落物飛起後擊中同向在內側車道、原告所承
    保訴外人陳美鳳所有，而由訴外人林國安駕駛之車牌號碼00
    0-0000號自用小客車（下稱系爭保車）車頭，致系爭保車受
    損，原告已依保險契約賠付修理費用【計零件部分新臺幣（
    下同）6萬9,062元、工資2萬7,903、烤漆2萬8,001元，合計
    12萬4,966元，零件費用計算折舊後之金額為1萬9,042元，
    所受損害金額為7萬4,946元（計算式：27903+28001+19042=
    74946）】，爰依民法第184條、保險法第53條之規定，提起
    本件訴訟。並聲明：被告應給付原告7萬4,946元，及自起訴
    狀繕本送達翌日起至清償日止，按週年利率百分之5計算之
    利息。
二、被告則以：肇事車輛係載送H型鋼構樑，於行經系爭事故地
    點時，並無掉落壓克力片或任何物品，亦未碾壓道路上之掉
    落物，致系爭保車損害等事實，原告主張系爭保車之受損係
    肇事車輛之掉落壓克力片或碾壓道路上之掉落物飛起而擊中
    ，應負舉證責任。又依內政部警政署國道公路警察局第三公
    路警察大隊（下稱國道三隊）調查結果，亦未發現肇事車輛
    有掉落壓克力片或碾壓道路上之掉落物飛起，系爭保車所受
    損害與被告無關等語置辯。並聲明：原告之訴駁回。
三、本院之判斷：
㈠、原告主張於109年5月31日9時7分駕駛系爭保車，行經系爭事
    故地點時，因遭掉落物飛起擊中，致系爭保車受損等情，業
    據提出行車執照、收銀機統一發票、估價單、車損照片、 
    汽車險賠款同意書、道路交通事故現場圖、初步分析研判表
    為證（見本院卷第27至47頁），並經本院依職權向國道三隊
    調取系爭事故之道路交通事故初步分析研判表、現場圖、現
    場草圖、調查報告表、調查筆錄、當事人登記聯單、事後報
    案登記表、疑似道路交通事故肇事逃逸追查表、車輛詳細資
    料報表、現場照片在卷可稽（見本院卷第53至69、73至87頁
    ），堪信原告上開主張為真實。本件兩造有爭執者，為飛起
    之掉落物是否為肇事車輛掉落或因肇事車輛碾壓而飛起，致
    擊中系爭保車而受損。
㈡、按依民法第184條第1項前段規定，侵權行為之成立，須行為
    人因故意過失不法侵害他人權利，亦即行為人須具備歸責性
    、違法性，並不法行為與損害間有因果關係，始能成立，且
    主張侵權行為損害賠償請求權之人，對於侵權行為之成立要
    件應負舉證責任。就歸責事由而言，無論行為人因作為或不
    作為而生之侵權責任，均以行為人負有注意義務為前提，在
    當事人間無一定之特殊關係（如當事人間為不相識之陌生人
    ）之情形下，行為人對於他人並不負一般防範損害之注意義
    務。又就違法性而論，倘行為人所從事者為社會上一般正常
    之交易行為或經濟活動，除被害人能證明其具有不法性外，
    亦難概認為侵害行為，以維護侵權行為制度在於兼顧「權益
    保護」與「行為自由」之旨意（最高法院100年度台上字第3
    28號判決意旨參照）。
㈢、經查，依被告所提出國道三隊函復被告之公文記載：「本案
    經處理警員王裕宇、分隊長陳繼昌調閱高速公路CCTV路況影
    像及遠通電收公司ETC門架影像後，尚未發現可疑車輛及有
    力跡證，且無其他積極證據可供追查，…」（見本院卷第141
    頁），顯見原告所承保之系爭保車所受損害，究竟是否為肇
    事車輛所造成，並無積極證據足供證明，且原告亦自承「查
    證的結果是掉落物，但無法查證是何人所掉落」等語（見本
    院卷第241頁）。原告主張係肇事車輛之掉落物或因肇事車
    輛碾壓而飛起，致擊中系爭保車而受損云云，尚難採信。此
    外，原告復未提出其他證據供本院調查，依上開最高法院判
    決意旨，難認原告就侵權行為之歸責性、違法性，並不法行
    為與損害間有因果關係之要件已負舉證責任。
㈣、次按汽車在行駛途中，除遇特殊狀況必須減速外，不得驟然
    減速或在車道中臨時停車或停車。汽車在行駛途中，變換車
    道或超越前車時，應依標誌、標線、號誌指示，並不得有下
    列情形：一、驟然或任意變換車道。高速公路及快速公路交
    通管制規則第10條及第11條第1款分別定有明文。次查，肇
    事車輛於系爭事故地點之行駛速限為時速100公里，所行駛
    之道路高速公路，縱或擊中系爭保車之掉落物確係肇事車輛
    碾壓而飛起，致擊中系爭保車而受損，依前開高速公路及快
    速公路交通管制規則之規定，駕駛人於快速行駛之狀態下，
    縱遇有散落物，亦不得於車道上驟然減速、停車甚或變換車
    道，且依當時情狀，期待肇事車輛突然減速而不碾壓路面上
    之掉落物，顯與上開規定及經驗法則有違，自亦不具侵權行
    為之要件甚明。本件原告主張被告就系爭保車之損害應負侵
    權行為損害賠償責任，舉證不足，尚難採信。
四、從而，原告依侵權行為損害賠償及保險代位之法律關係，訴
    請被告應給付原告74,946元本息，為無理由，應予駁回。
五、本件事證已臻明確，兩造其餘攻擊防禦方法，核與判決結果
    不生影響，爰不逐一論述。
六、依民事訴訟法第436條之19第1項、第78條規定，本件訴訟費
    用額確定為1,000元（即原告繳納之第一審裁判費1,000元）
    ，應由敗訴之原告負擔。
中　　華　　民　　國　　111 　年　　9 　　月　　16　　日
                  臺中簡易庭    法  官  李立傑
以上為正本係照原本作成。
如不服本判決，應於送達後二十日內，以判決違背法令為理由，
向本院提出上訴狀並表明上訴理由（上訴理由應表明一、原判決
所違背之法令及其具體內容；二、依訴訟資料可認為原判決有違
背法令之具體事實），如於本判決宣示後送達前提起上訴者，應
於判決送達後廿日內補提上訴理由書（須附繕本）。
中　　華　　民　　國　　111 　年　　9 　　月　　16　　日
                                書記官  洪加芳